【裁判字號】    96,交聲,214
【裁判日期】    970130
【裁判案由】    違反道路交通管理處罰條例聲明異議
【裁判全文】
臺灣雲林地方法院交通事件裁定         96年度交聲字第214號
移送機關    交通部公路總局嘉義區監理所雲林監理站
異  議  人
即受處分人  甲○○
上列受處分人因違反道路交通管理處罰條例案件，對於交通部公
路總局嘉義區監理所雲林監理站96年9 月20日所為之處分（原處
分案號：雲監裁字第裁72-GC0000000、72-GC0000000號），聲明
異議，本院裁定如下：
    主  文
異議駁回。
    理  由
一、按「汽車駕駛人，行經有燈光號誌管制之交岔路口闖紅燈者
    ，處新臺幣一千八百元以上五千四百元以下罰鍰」、「汽車
    駕駛人，駕駛汽車有下列情形之一，而本章各條無處罰之規
    定者，處新臺幣九百元以上一千八百元以下罰鍰：一、不服
    從交通勤務警察或依法令執行交通指揮、稽查任務人員之指
    揮或稽查」、「汽車駕駛人有下列各款所列條款之一者，除
    依原條款處罰鍰外，並予記點：一、有第三十三條第一項、
    第二項、第三十八條第一項、第四十條、第四十五條、第四
    十七條第一款至第三款、第四十八條、第四十九條或第六十
    條第一項、第二項第一款、第二款情形之一者，各記違規點
    數一點。二、有第二十九條第一項第一款至第四款、第二十
    九條之二第一項、第二項、第三十條第一項第一款、第二款
    情形之一者，各記違規點數二點。三、有第四十三條、第五
    十三條或第五十四條情形之一者，各記違規點數三點」道路
    交通管理處罰條例第53條第1 項、第60條第2 項第1 款、第
    63條第1 項分別定有明文。次按，交通警員對其親睹之違規
    事實掣單舉發，就其事實之證明亦屬證人，如無具體事證足
    證其有偏頗或失實之虞，已難恣意否定其指證即舉發之真正
    ，其舉發行為本質上為行政處分，行政處分一旦有效成立，
    有以公定力規定法律秩序之效力，該行政處分當可被推定為
    真正，其據以依法處分之事實亦為正確無誤；又交通警員掣
    單舉發違反道路交通管理處罰條例所列之違規事實，本質上
    為行政處分，且係公務員基於職務上之權力，依法就特定之
    具體事件所為具有公法上效果之單方行政行為，基於公務員
    所為公法上行為具有公信力之原則，該行政處分當可被推定
    為真正，受處分人既未就執勤員警之舉發違誤提出相關證據
    以供調查，且依卷存證據資料亦無其他積極證據足資證明其
    有捏造事實違法取締之情事，則執勤員警本其維護交通秩序
    及安全之職責所為之上開舉發行為，自應受到合法及正確之
    推定，臺灣高等法院95年度交抗字第87號、94年度交抗字第
    204 號著有判決可資參照。
二、本件異議意旨略以：依處分內容所示強烈反應執勤單位之勤
    務不妥，執勤瑕疵，假公權行私慾，無人證、物證，法院皆
    採權利信賴，臺灣亂象就是這些公權力執勤偏差，造成社會
    亂源主因，異議人絕對官官相護對付弱勢陳情至中央，爰依
    法聲請撤銷原處分云云。
三、經查：
  (一)本件舉發之事實經過，業經證人亦即執勤員警乙○○於本院
    訊問時結證稱：伊當日執行線上備勤勤務，巡邏至漢陽至太
    原路口，發現深色BMW 車，將他在太原路及大雅路口攔下，
    請他出示證件及告知姓名，他不願出示證件也不願意告知姓
    名，經查不是贓車，就請他先行離開，並開立兩張罰單，當
    時攔下他的時間係從漢陽至大雅路口，因為大雅路是大路，
    且遇紅綠燈，他無法移動，有開警車追他，在靠右轉的車道
    ，即外車道，當時先鳴笛，他假裝沒聽到，我們到他駕駛座
    左邊，他看到我們就把車窗搖上，我們叫他搖下車窗，並叫
    他靠邊停車，然後他就靠邊停車了，駕駛有下車，但沒有交
    證件查驗，他說他沒有帶，駕駛執照及行車執照都沒有，但
    他有拿出證件，又收回去，也不願告知姓名，沒有發生言語
    上的爭執，他堅持要記我們的臂章號碼及車牌，我們都報給
    他，當時想錄音係因為第一次遇到有人拿出證件後，又拿回
    去，係用自己的錄音筆，錄音的內容就是最基本的人別詢問
    及車籍資料，他不想說，伊就說如果不願出示，要帶回警察
    局做資料審查，但因為車子無異狀，又沒有其他可疑的物品
    ，就放他離開了，當時沒有拍照，因伊有抄車牌號碼，車牌
    不可能抄錯，因當時已攔下，也有通報執班臺，車種車型顏
    色皆正確等語（詳見97年1 月3 日訊問筆錄），可見勤值員
    警之處理及取締過程均無違誤，且適法，該舉發之車號又無
    記錯，本件舉發並無違誤，堪以認定。
  (二)再者，異議人僅於異議書狀中記載執勤單位之勤務不妥，執
    勤瑕疵，假公權行私慾，無人證、物證，法院皆採權利信賴
    ，官官相護對付弱勢陳情至中央等等，而聲明異議，亦未提
    出交通員警如何舉發不實之具體理由，復經本院通知其到院
    亦未遵期至院提出任何事證以支持其異議內容，參諸上揭說
    明，本件異議人既未就執勤員警之舉發有誤而提出相關證據
    以供本院調查，本院復查亦無何證據足資證明警員有捏造事
    實違法取締情事，則執勤警員本其維護交通秩序、安全職責
    所為之舉發，自應受到合法、正確之推定。本件原處分機關
    以異議人闖紅燈、經攔查後拒絕出示證件不服稽查，援引道
    路交通管理處罰條例第53條第1 項、第60條第2 項第1 款、
    第63條第1 項之規定，分別裁處罰鍰新臺幣5,400 元，並記
    違規點數3 點（原裁決書為汽車違規紀錄3 次，經雲林監理
    站以97年1 月22日函更正）、罰鍰新臺幣1,800 元，並記違
    規點數1 點（原裁決書無違規點數記載，經雲林監理站以97
    年1 月22日函更正），並無不當。是本件異議為無理由，應
    予駁回。
四、據上論斷，應依道路交通管理處罰條例第87條第2 項、道路
    交通案件處理辦法第19條，裁定如主文。
中    華    民    國    97    年    1    月    30    日
                  刑事第四庭    法  官  李淑惠
以上正本證明與原本無異。
如不服本裁定，應於裁定送達後5 日內向本院提出抗告狀（須附
繕本）。
                                書記官  林佳慧
中    華    民    國    97    年    1    月    30    日


司法院資訊處製作；財團法人民間司法改革基金會備份。
